【裁判字號】    99,交上訴,96
【裁判日期】    990907
【裁判案由】    公共危險
【裁判全文】
臺灣高等法院刑事判決                99年度交上訴字第96號
上  訴  人
即  被  告  甲○○
上列上訴人因公共危險案件，不服臺灣板橋地方法院99年度交訴
字第33號，中華民國99年5 月31日第一審判決（起訴案號：臺灣
板橋地方法院檢察署99年度偵字第2425號），提起上訴，本院判
決如下：
    主  文
上訴駁回。
    事  實
一、甲○○於民國98年11月30日19時30分許，駕駛動力交通工具
    即車牌號碼851-ER號計程車（下稱本案計程車），沿臺北縣
    三重市忠孝橋往三重方向行駛，迨行經下橋引道外側車道時
    ，不慎撞擊同車道由乙○○騎乘之車牌號碼EGQ-311 號輕型
    機車（下稱本案機車）車尾，致乙○○人車倒地向前翻滾，
    因而使乙○○受有臉部、手部、雙腳膝蓋多處擦傷之傷害（
    涉犯業務過失傷害部分，業經乙○○撤回告訴而由檢察官另
    為不起訴處分確定）。詎甲○○駕車肇事後，明知乙○○因
    前開車禍事故車損人傷，竟未下車查看處理，或報警以協助
    救護，即逕自駕駛本案計程車加速逃離現場。嗣經現場目擊
    證人楊明堂騎乘機車追趕本案計程車，並拍擊本案計程車駕
    駛座旁車窗，仍未獲甲○○理會後，楊明堂遂記下本案計程
    車車牌號碼返回事故現場告知乙○○報警處理，始循線查悉
    上情。
二、案經臺北縣政府警察局三重分局移請臺灣板橋地方法院檢察
    署檢察官偵查後提起公訴。
    理  由
一、按被告以外之人於審判外之言詞或書面陳述，除法律有規定
    者外，不得作為證據，刑事訴訟法第159 條第1 項固有明文
    ；惟被告以外之人於審判外之陳述，雖不符同法第159 條之
    1 至之4 規定，而經當事人於審判程序同意作為證據，法院
    審酌該言詞陳述或書面陳述作成時之情況，認為適當者，亦
    得為證據。又當事人、代理人或辯護人於法院調查證據時，
    知有第159 條第1 項不得為證據之情形，而未於言詞辯論終
    結前聲明異議者，視為有前項之同意，同法第159 條之5 亦
    定有明文。本件檢察官及被告於本院審判程序中，對於本案
    相關證人於警詢、偵查中之證述暨其他相關具傳聞性質之證
    據資料之證據能力，均表示無意見，且迄於言詞辯論終結前
    亦未聲明異議。本院審酌本案證人之陳述及證據資料作成時
    之情況，核無違法取證或其他瑕疵，證據力亦無明顯過低之
    情形，認為以之作為證據為適當，是依刑事訴訟法第159 條
    之5 規定，前述證人於審判外之陳述及相關證據資料，自均
    得作為證據。
二、訊據被告甲○○固坦承駕駛本案計程車於上開時間，行經肇
    事地點，惟堅詞否認有何肇事逃逸之犯行，辯稱：沒有查覺
    有撞到被害人乙○○所騎乘之機車，且若真要肇事逃逸，何
    以還會在前方路口停等紅燈云云，經查：
（一）被害人乙○○騎乘本案機車於上開時地，遭被告所駕駛之
      本案計程車撞擊機車車尾處，致使被害人乙○○人車倒地
      ，乙○○因而受有臉部、手部、雙腳膝蓋多處擦傷之傷害
      ，而被告未下車查看處理，亦未對被害人施以任何救護措
      施，即逕自駛離現場等情，業據被害人乙○○於警偵訊及
      原審審理時指述歷歷，核與證人楊明堂於警詢及原審審理
      時所為之證述情節相符，並有臺北市立聯合醫院中興院區
      98年11月30日甲種診斷證明書、道路交通事故現場圖、道
      路交通事故調查報告表(一)、(二)各1 份及現場照片11張附卷
      可佐。
（二）證人乙○○於原審審理時具結證稱：案發當時已經是晚上
      ，但沒有下雨，而且有路燈，視線良好，我在下橋引道往
      前行的時候，突然後方有強大力道撞擊，我車子當下往前
      翻滾數十公尺，被撞的當下我有聽到「碰」的一聲，還滿
      大聲的，翻滾的時候也有機車摩擦地面的聲音，印象中當
      時我左邊沒有車輛等語；另證人楊明堂於原審審理時具結
      證稱：案發當時燈光照明良好，本案計程車撞到本案機車
      後，並沒有馬上停車，反而加速逃逸，本案機車被撞之後
      ，翻轉了二、三圈。當時我的機車跟本案機車中間沒有其
      他車輛，案發後我還有去追被告，並拍本案計程車駕駛座
      旁的車窗，我拍的很大聲，但被告並沒有理會我，所以我
      就掉頭去看被害人情形如何等語綦詳；而本件肇事逃逸查
      獲過程，係由目擊證人楊明堂記下計程車「851-ER」車號
      後，報警循線查獲，此有證人楊明堂警詢筆錄在卷可稽；
      參以證人乙○○與楊明堂於本案案發前互不認識，且渠等
      與被告間亦無怨恨仇隙，渠等要無甘冒刑法偽證罪責風險
      ，虛偽證述誣陷被告之理。況被告於警偵訊及原審審理時
      ，自承：案發當時視線及氣候均良好，有發現機車擦撞的
      樣子；我開計程車已經開了7 、8 年，案發當時我沒有載
      客人，也沒聽音樂，好像有聽到聲音；當時我沒有喝酒，
      在法庭上我可以聽得很清楚等語，可見被告駕駛經驗豐富
      且精神狀態、聽力皆正常；而前揭道路交通事故調查報告
      表(一)同載明案發當時天候陰、夜間有照明、視距良好、柏
      油路面乾燥無缺陷或障礙物等情，堪認案發當時被告尚無
      難以注意之情形。再斟酌肇事地點忠孝橋為連絡台北與三
      重市之重要橋樑，往來人車頻繁，被告為職業駕駛更應注
      意行車安全，本案計程車撞擊機車過程中，既有產生碰撞
      及機車摩擦地面等聲音，且車禍事故態樣係本案機車車尾
      遭撞擊後向前翻滾，應仍在被告視線所及範圍內，被告自
      無逕認本案車禍事故與其無關，而未下車查看之理；復經
      證人楊明堂上前追趕拍擊其駕駛座車窗時，亦不予理會，
      益徵被告確有肇事逃逸之犯行無疑；末查證人楊明堂於原
      審證稱，當時被告是因塞車，乃在路口停下來等語（見原
      審卷第27頁背面），足認被告辯稱若真要肇事逃逸，何以
      還會在前方路口停等紅燈云云，顯係事後卸責之詞，委無
      可採。
（三）綜上各情觀之，被告肇事逃逸犯行事證明確，應依法論科
      。
三、核被告甲○○所為，係犯刑法第185 條之4 駕駛動力交通工
    具肇事致人受傷而逃逸罪。
四、原審審理後，認被告犯肇事逃逸罪，適用刑法第185 條之4
    ，並審酌被告前有酒後駕車之刑案前科素行，有本院被告前
    案紀錄表1 份在卷可參，兼衡其犯罪動機、目的、手段、所
    生危害程度，及犯後與被害人乙○○調解成立賠償損害，惟
    仍飾詞否認犯行等一切情狀，量處有期徒刑七月，經核認事
    用法，均無違誤，量刑亦屬妥適，被告上訴，猶執陳詞空言
    否認犯行，為無理由，應予駁回。至被告聲請傳喚證人楊明
    堂、乙○○，欲證明事故發生後，其開車下橋等紅燈，並沒
    有加速逃逸云云，惟證人楊明堂於原審就被告如何撞擊被害
    人機車，及其在後追趕30至50公尺遠，被告終因前方紅燈、
    塞車而停下，其乃上前拍打駕駛座車窗，被告竟置之不理等
    情，業已陳明在卷，是本院認上開證人均無再行傳喚之必要
    ，附此敘明。
據上論斷，應依刑事訴訟法第368 條，判決如主文。
本案經檢察官王金聰到庭執行職務。
中    華    民    國    99    年    9     月    7     日
                  刑事第一庭審判長法  官  葉騰瑞
                                  法  官  王炳梁
                                  法  官  彭政章
以上正本證明與原本無異。
如不服本判決，應於收受送達後10日內向本院提出上訴書狀，其
未敘述上訴之理由者並得於提起上訴後10日內向本院補提理由書
（均須按他造當事人之人數附繕本）「切勿逕送上級法院」。
                                  書記官  杜宜寧
中    華    民    國    99    年    9     月    7     日
附錄本案論罪科刑法條：
刑法第185 條之4
駕駛動力交通工具肇事，致人死傷而逃逸者，處6 月以上5 年以
下有期徒刑。

司法院資訊處製作；財團法人民間司法改革基金會備份。
